最高法院民事裁定　　　　　　一○○年度台上字第二○○七號
上　訴　人　台北富邦商業銀行股份有限公司（原名台北銀行股
　　　　　　份有限公司）
法定代理人　蔡明忠
訴訟代理人　賴盛星律師
被 上訴 人　龔書泉
　　　　　　龔書鳳
　　　　　　龔思栗
　　　　　　龔小芬
　　　　　　龔書聖
　　　　　　莊秋敏
上列當事人間請求清償借款等事件，上訴人對於中華民國九十九
年七月六日台灣高等法院第二審更審判決（九十七年度重上更(一)
字第六號），提起上訴，本院裁定如下：
    主  文
上訴駁回。
第三審訴訟費用由上訴人負擔。
    理  由
按上訴第三審法院，非以原判決違背法令為理由，不得為之。又
提起上訴，上訴狀內應記載上訴理由，表明原判決所違背之法令
及其具體內容，暨依訴訟資料合於該違背法令之具體事實，其依
民事訴訟法第四百六十九條之一規定提起上訴者，並應具體敘述
為從事法之續造、確保裁判之一致性或其他所涉及之法律見解具
有原則上重要性之理由。同法第四百六十七條、第四百七十條第
二項定有明文。而依同法第四百六十八條規定，判決不適用法規
或適用不當者，為違背法令；依同法第四百六十九條規定，判決
有該條所列各款情形之一者，為當然違背法令。是當事人提起上
訴，如以同法第四百六十九條所列各款情形為理由時，其上訴狀
或理由書應表明該判決有合於各該條款規定情形之具體內容，及
係依何訴訟資料合於該違背法令之具體事實。如依同法第四百六
十八條規定，以原判決有不適用法規或適用法規不當為理由時，
其上訴狀或理由書應表明該判決所違背之法令條項，或有關判例
、解釋字號，或成文法以外之習慣或法理等及其具體內容，暨係
依何訴訟資料合於該違背法令之具體事實，並具體敘述為從事法
之續造、確保裁判之一致性或其他所涉及之法律見解具有原則上
重要性之理由。上訴狀或理由書如未依上述方法表明，或其所表
明者與上開法條規定不合時，即難認為已合法表明上訴理由，其
上訴自非合法。本件上訴人對於原判決提起上訴，雖以該判決違
背法令為由，惟核其上訴理由狀所載內容，係就原審取捨證據、
認定事實之職權行使，所為：被上訴人之被繼承人龔琅生固於民
國八十二年十月十三日、八十二年十二月三日、同日邀被上訴人
龔書泉、龔書鳳為連帶保證人，先後向上訴人借貸新台幣（下同
）七百五十萬元、四百五十萬元、二百五十萬元（下稱系爭三筆
借款），然查被上訴人龔書泉、龔思栗於八十七年十月七日已全
部清償渠等借款本息共一千一百五十一萬九千五百四十三元，上
訴人未依其經理林振家之承諾，塗銷台北市○○路○段四樓房地
，致龔書泉無法履行其出賣人之義務，依不動產買賣契約書第十
條之約定，賠償訴外人即買受人林啟信六百萬元，龔書泉對上訴
人自有六百萬元之債務不履行損害賠償債權。上訴人就系爭三筆
借款聲請核發支付命令時，在聲請狀記載債務人（即龔書泉、龔
書鳳）為龔琅生於八十五年九月十一日清償三百五十萬元，倘訴
外人呂翠雲匯款係為賠償上訴人因呂翠雲提領六百七十萬元所受
之損害，收款人應係上訴人，且無須併列龔書泉為匯款人，是呂
翠雲於八十五年九月十一日匯款三百五十萬元，係為清償龔琅生
之借款。至呂翠雲所匯款項之來源為何，則屬另一回事。證人蔡
伯容、陳惠忠所為之證詞，不足採信，亦無法證明呂翠雲匯款係
賠償其提領之六百七十萬元。系爭三筆借款除屆期前所生之利息
及二百五十萬元借款中之本金二十七萬二千四百零四元、十七萬
三千二百十九元，已自龔琅生一四八○○－五號帳戶內之存款扣
抵或由被上訴人清償外，其餘本金、利息（八十五年九月十一日
起至八十六年十月六日止之利息五十三萬零二百十八元除外）及
違約金，以同一帳戶餘額五百九十九萬零一百十七元，加上龔琅
生四五三九－九號帳戶餘額七百十二元、一三六九－九號帳戶餘
額二萬三千七百八十八元，合計為六百零一萬四千六百十七元，
依借據第四條第一款及約定書第三條之約定，於八十三年八月二
十二日借款屆期抵銷，及龔書泉對上訴人之損害賠償債權六百萬
元，於八十八年十一月十一日抵銷，暨被上訴人於八十三年十一
月十四日、同年月十五日、同年十二月二十三日、八十四年一月
二十三日、同年二月二十八日、八十五年九月十一日、八十八年
十一月十七日、九十七年六月三十日、九十八年六月十七日陸續
給付上訴人十一萬一千零三十八元、十一萬二千三百四十六元、
十萬七千零七十三元、十一萬零一百三十四元、十一萬一千九百
八十六元、三百五十萬元、三十萬元、二百六十萬元、一百萬元
，業已清償完畢，甚至溢付二百零三萬零九元（詳如原判決附表
所示）等論斷，指摘其為不當，並泛言謂為違法，而非表明該判
決所違背之法令及其具體內容，暨依訴訟資料合於該違背法令之
具體事實，亦未具體敘述為從事法之續造、確保裁判之一致性或
其他所涉及之法律見解具有原則上重要性之理由，難認其已合法
表明上訴理由。依首揭說明，應認其上訴為不合法。末查八十五
年九月十一日起至八十六年十月六日止之利息五十三萬零二百十
八元，被上訴人縱不得為時效之抗辯，致渠等於八十八年十一月
十一日以六百萬元損害賠償債權抵銷後之尚未清償本金，較原審
所認定增加五十三萬零二百十八元，然此本金加上是日起至九十
八年六月十七日止按原審認定之最高年息百分之一○．○三五、
百分之二．○○七應計付之利息、違約金，其總額亦未逾原審所
確定被上訴人溢付之二百零三萬零九元，併此敘明。
據上論結，本件上訴為不合法。依民事訴訟法第四百八十一條、
第四百四十四條第一項、第九十五條、第七十八條，裁定如主文
。
中    華    民    國  一○○  年   十一   月   十七   日
                      最高法院民事第六庭
                          審判長法官  陳  淑  敏  
                                法官  吳  麗  女  
                                法官  簡  清  忠  
                                法官  王  仁  貴  
                                法官  林  大  洋  
本件正本證明與原本無異
                                      書  記  官  
中    華    民    國  一○○  年   十一   月  二十九  日
                                                      Ｑ